【裁判字號】    92,附民,157
【裁判日期】    920808
【裁判案由】    毀損
【裁判全文】
臺灣高等法院刑事附帶民事訴訟判決                九十二年度附民字第一五七號
    原      告   丙○○
                 丁○○
                 乙○○
    兼右三人  共
    同法定代理人 戊○○
    共      同
    訴訟代理人  李勇三 律師
    被      告  甲○○
    訴訟代理人  陳佳瑤 律師
右列被告因毀損案件（九十二年上易字第一八Ｏ三號），原告提起附帶民事訴訟，請
求損害賠償，本院判決如左：
    主  文
原告之訴及其假執行之聲請均駁回。
訴訟費用由原告負擔。
    事  實
一、原告方面：
（一）聲明：(1)被告應各給付原告新臺幣（下同）壹佰萬元，及自九十二年七月二十
      五日起至清償日按年息百分之五計算之利息。(2)被告應給付原告戊○○五千元
      及自九十二年七月二十五日起至清償日按年息百分之五計算之利息。(3)願供擔
      保請准宣告假執行。(4)訴訟費用由被告負擔。
（二）陳述：(1)被告甲○○為雙喜房屋公司負責人，受王振芳委託參加臺灣士林地方
      法院八十九年度執字第五Ｏ八四號拍賣台北縣淡水鎮○○路七三巷六之四號五
      樓房地事件，以新台幣二百肆拾捌萬六千元拍定，於九十年九月四日取得不動
      產權利移轉證書，被告為房屋仲介公司負責人，不循法律途徑聲請法院點交房
      屋，竟私自前往房地現場以不法行為迫使住戶搬離，因原告前夫吳衍琛不從，
      發生衝突，被告毆打吳衍琛，吳衍琛要報警離去，被告基於毀損、妨害自由之
      犯意將預購之三秒膠注入五樓、六樓大門門鎖孔，使吳衍琛，因被告將門鎖注
      入三秒膠，門鎖遭封死，無法開啟入內，吳衍琛遂自該址六樓頂躍入六樓住處
      ，然於躍入時失足跌倒，致重傷不治而死亡。(2)按因故意或過失不法侵害他人
      之權利者，負損害賠償責任，故意以背於善良風俗之方法加損害於他人者亦同
      ，民法第一百八十四條定有明文。被告以三秒膠封死門鎖致原告之父吳衍琛跌
      落摔亡，原告等精神痛苦不堪，身心受創莫可言喻，各請求精神慰藉金壹佰萬
      元，又被告不法毀損大門更換新鎖，原告戊○○損失五千元，被告應負賠償責
      任，提出收據影本為證，
二、被告未提出書狀，惟依被告及其訴訟代理人在言詞辯論時陳述：被告被訴殺人部
    分經檢察官不起訴處分，吳衍琛跌落摔死，與被告被訴毀損罪無關，本件起訴犯
    罪事實毀損部分無慰撫金請求權，另原告戊○○並非該六樓房屋之所有權人，亦
    非前夫吳衍琛之繼承人，依法無任何賠償請求權，且六樓門鎖之價值應係壹仟元
    以下。
    理  由
一、按因犯罪而受損害之人，於刑事訴訟程序得附帶提起民事訴訟，刑事訴訟法第四
    百八十七條第一項前段固定有明文，惟此規定之目的除為訴訟經濟外，在使附帶
    民事訴訟得本於刑事訴訟判決所確定之有罪事實為判決基礎，期免裁判之牴觸，
    減輕訟累，是附帶民事訴訟之提起必以該受損害之人有刑事案件存在為前提，法
    院認原告提起之附帶民事訴訟不合法者，應以判決駁回之，同法第五百零二條第
    一項定有明文。
二、查：(1)台北縣淡水鎮○○路七三巷六之四號五樓，經王振芳拍定，並於九十年九
    月四日取得不動產權利移轉證書之日起，取得不動產之所有權，被告經所有權人
    王振芳概括授權處理上開五樓建物，被告將五樓房屋門鎖注入三秒膠，核與毀損
    他人建物之要件不符，此部分被告所為無罪之事實，詳如本院九十一年上易字第
    一八Ｏ三號判決可稽，則此部分非本件刑事訴訟判決認定有罪之事實，應可認定
    ；(2)台北縣淡水鎮○○路七三巷六之四號五樓係合法建物有保存登記及六樓係違
    建物並無保存登記，且各自獨立出入口，五樓及六樓由吳衍琛於八十六年十月七
    日向楊賜鳳買得交付五樓及六樓與吳衍琛住用，原告戊○○與吳衍琛於八十七年
    四月十六日離婚後，吳衍琛於八十七年十二月二十三日就關於其中五樓部分，以
    買賣為原因移轉登記為原告戊○○所有，吳衍琛與原告戊○○離婚後仍同居上址
    ，經原告戊○○於本件刑事案件審理期日陳明在卷，並有建物登記謄簿本及查封
    筆錄影本，在卷可查，雖原告戊○○主張辦理五樓所有權移轉登記同時取得六樓
    違建所有權，惟按不動產物權依法律行為而取得者，非經登記不生效力，為民法
    第七百五十八條所明定，此項規定並不因不動產係違建物而有例外，原告戊○○
    未舉證證明，其主張自屬無據，是本件六樓違建物之所有權仍應歸屬於該違建物
    之原始起造人，吳衍琛基於買賣關係自其前手楊賜鳳處受讓取得者另該六樓房屋
    之事實上處分權，當足認定。查本件被告就吳衍琛有事實上處分權之六樓門鎖注
    入三秒膠毀損門鎖之行為，按門鎖與房屋經附合關係成為房屋之部分，被告所為
    毀損犯行損害賠償請求權人應係被害人吳衍琛之繼承人，原告戊○○與吳衍琛離
    婚後，並非吳衍琛之繼承人，並非本件犯罪直接被害人，其據以請求毀損部分之
    損害賠償及精神慰撫金，依法無據。則原告戊○○提起本件門鎖毀損部分之附帶
    民事訴訟請求損害賠償，自非合法，應予駁回。
三、查本件刑事訴訟判決所確定之有罪事實，認被告甲○○所犯係毀損罪，至原告主
    張吳衍琛重傷不治而死亡之事實，認被告甲○○涉犯殺人罪嫌，雖另案由檢察官
    為不起訴處分，經再議後台灣高等法院檢察署檢察長發回，檢察官再為不起訴處
    分，再經提起再議，另由台灣高等法院檢察署調查中，則被告殺人罪嫌部分，顯
    非本件刑事判決認定之犯罪事實，且無証據証明與本件毀損犯行有裁判上一罪關
    係，又精神慰撫金係以人格權受害為請求權基礎，原告丙○○、丁○○、乙○○
    據以提起附帶民事訴訟請求精神賠償，依法無理由，應予駁回；則其假執行之聲
    請亦失所附麗，應併予駁回。
四、據上論斷，應依刑事訴訟法第五百零二條第一項，判決如主文。
中      華      民      國    九十二    年      八      月      八      日
                              臺灣高等法院刑事第二十三庭
                                  審判長法  官  黃  瑞  華
                                        法  官  陳  坤  地
                                        法  官  王  淑  滿
右正本證明與原本無異。
如不服本判決，應於收受送達後十日內向本院提出上訴書狀，其未敘述上訴之理由者
並得於提起上訴後十日內向本院補提理由書（均須按他造當事人之人數附繕本）。
                                        書記官  陳  思  云
中      華      民      國    九十二    年      八      月      八      日


司法院資訊處製作；財團法人民間司法改革基金會備份。
